【裁判字號】    98,訴,235
【裁判日期】    980327
【裁判案由】    毒品危害防制條例
【裁判全文】
臺灣基隆地方法院刑事判決               98年度訴字第235號
公  訴  人  臺灣基隆地方法院檢察署檢察官
被      告  乙○○
上列被告因違反毒品危害防制條例案件，經檢察官提起公訴（98
年度毒偵字第48、200 號），被告並為有罪陳述，本院合議庭乃
裁定由受命法官獨任以簡式審判程序進行審理，並判決如下：
    主  文
乙○○施用第一級毒品，處有期徒刑陸月；又施用第二級毒品，
處有期徒刑貳月；又施用第一級毒品，處有期徒刑陸月；又施用
第二級毒品，處有期徒刑貳月，扣案之第二級毒品安非他命類壹
包（毛重零點柒公克）併同無從與之完全析離之分裝袋壹只均沒
收銷燬、組裝吸食器壹只、塑膠吸管鏟子貳支均沒收。應執行有
期徒刑壹年，扣案之第二級毒品安非他命類壹包（毛重零點柒公
克）併同無從與之完全析離之分裝袋壹只均沒收銷燬、組裝吸食
器壹只、塑膠吸管鏟子貳支均沒收。
    事  實
一、前案紀錄：
    乙○○前因初犯施用毒品案件，經觀察、勒戒後，認無繼續
    施用毒品之傾向，於民國97年8 月14日經釋放出所，並由臺
    灣基隆地方法院檢察署檢察官於97年8 月13日，以97年度毒
    偵字第895 號為不起訴處分確定。
二、本案事實：
    乙○○猶不思戒除毒癮，於前開一所述觀察勒戒執行完畢經
    釋放出所以後之五年以內，復基於施用第一級毒品海洛因、
    第二級毒品安非他命類（安非他命暨甲基安非他命）之個別
    犯意，分別於下列時、地，藉由下述方式，先、後施用第一
    級毒品海洛因、第二級毒品安非他命類，乃為警依法查獲各
    如下述：
  (一)97年11月2 日上午10時，在基隆市○○街63號5 樓住處，將
    海洛因捲置香煙內點火燒烤使生霧化白煙再以口鼻吸食，藉
    以施用第一級毒品海洛因1 次。其後，又於同日中午12時，
    在上址，將安非他命類（安非他命暨甲基安非他命）置入組
    裝吸食器內燒烤使生霧化白煙再以口鼻吸食，藉以施用第二
    級毒品安非他命類1 次。乃為警於同日晚間8 時16分，以乙
    ○○係毒品列管人口為由，通知乙○○到場而採其尿液，經
    送驗結果，則呈嗎啡（海洛因代謝後尿液檢出成份）、安非
    他命暨甲基安非他命陽性反應。
  (二)97年12月28日下午1 時，在基隆市○○街63號5 樓住處，將
    海洛因捲置香煙內點火燒烤使生霧化白煙再以口鼻吸食，藉
    以施用第一級毒品海洛因1 次。其後，又於97年12月29日上
    午11時，在上址，將安非他命類（安非他命暨甲基安非他命
    ）置入組裝吸食器內燒烤使生霧化白煙再以口鼻吸食，藉以
    施用第二級毒品安非他命類1 次。乃為警於97年12月29日上
    午11時50分，在上址搜索查獲，並扣得乙○○所有，供施用
    第二級毒品所用之安非他命類1 包（毛重0.7 公克）、組裝
    吸食器1 只及塑膠吸管鏟子2 支，嗣經採其尿液送驗，結果
    仍呈嗎啡、安非他命暨甲基安非他命陽性反應。
三、案經基隆市警察局、基隆市警察局第二分局移送臺灣基隆地
    方法院檢察署檢察官偵查起訴。
    理  由
壹、程序事項
    本案被告乙○○所犯者非為死刑、無期徒刑、最輕本刑為三
    年以上有期徒刑之罪或高等法院管轄之第一審案件，其於準
    備程序進行中，先就被訴事實為有罪之陳述，經告知其簡式
    審判程序之旨，並聽取公訴人、被告之意見後，本院業已依
    刑事訴訟法第二百七十三條之一第一項規定，裁定由受命法
    官獨任以簡式審判程序進行本案之審理。
貳、實體事項
一、前揭事實業據被告乙○○於本院審理時坦承在卷，且有被告
    所有之組裝吸食器1 只、塑膠吸管鏟子2 支、安非他命類1
    包（毛重0.7 公克）扣案暨基隆市警察局查獲毒品初步鑑驗
    報告單1 紙在卷可佐。又被告經通知到場或為警查獲而採集
    之尿液檢體，經先、後送請臺灣檢驗科技股份有限公司以氣
    相層析質譜儀法為確認檢驗之結果，均呈嗎啡（海洛因代謝
    後尿液檢出成份）、安非他命暨甲基安非他命陽性反應，此
    亦有臺灣檢驗科技股份有限公司97年11月17日CH/2008/B003
    6 號、98年1 月15日UL/2009/10067 號濫用藥物檢驗報告各
    1 份，暨足與上開檢驗報告相對應之尿液檢體對照表各1 件
    在卷可憑；參之以酵素免疫分析或薄層定性分析等方式為初
    步篩檢者，檢驗結果雖有相當程度偽陽性之可能，然以氣（
    液）相層析、質譜分析之儀器為交叉確認者，檢驗結果出現
    偽陽性之機率則極低，因而具有公信力，核足為對涉嫌人不
    利之認定；尤以「毒品施用後於尿液、血液中可檢出之最大
    時限，與施用劑量、施用頻率、施用方式、施用者飲水量之
    多寡、個人體質、代謝情況、檢體收集時間點及所用檢測方
    法之靈敏度等因素有關，因個案而異。依據Clarke's Isola
    tion Identification of Drugs第二版記載，血液中藥物之
    半衰期（濃度減半所需時間）分別為古柯鹼0.7-1.5 小時、
    海洛因3 分鐘（其代謝物為嗎啡2-3 小時）、嗎啡2-3 小時
    、大麻20-36 小時、安非他命12小時（當尿液偏酸性時，為
    4-8 小時）、甲基安非他命9 小時、Ketamine 2-4小時，而
    MDMA約8.49小時。一般於尿液中可檢出之最大時限，古柯鹼
    為施用後1-4 天、海洛因2-4 天、嗎啡2-4 天、大麻1-10天
    、安非他命1-4 天、甲基安非他命1-5 天、MDMA1-4 天、MD
    A 1-4 天、Ketamine2-4 天。」此復曾經行政院衛生署藥物
    食品檢驗局以92年7 月23日管檢字第0920005609號函釋在案
    。勾稽以觀，足見被告於本院審理時之任意性自白，與事實
    相符，堪可採信。再者，被告查有如本判決事實欄一所載施
    用毒品之前案紀錄。觀諸卷附臺灣高等法院被告前案紀錄表
    、不起訴處分書內容即明。從而，本案事證明確，參照最高
    法院97年9 月9 日97年度第5 次刑事庭會議二決議意旨，被
    告於初犯施用毒品案件之五年以內，再犯施用毒品之犯行，
    堪可認定，應依法論科。
二、論罪科刑：
  (一)查海洛因、安非他命類分別係毒品危害防制條例所列管之第
    一級、第二級毒品，此為該條例第二條第二項第一款、第二
    款所明定。按犯毒品危害防制條例第十條之罪（施用毒品罪
    ）者，檢察官應聲請法院裁定，令被告入勒戒處所觀察、勒
    戒，經勒戒處所陳報，認受觀察、勒戒人無繼續施用毒品傾
    向者，應即釋放，並為不起訴之處分；認有繼續施用毒品傾
    向者，即應聲請法院裁定令入戒治處所強制戒治，俟強制戒
    治期滿釋放，再為不起訴之處分。惟依上揭規定觀察勒戒或
    強制戒治執行完畢釋放後，五年內再犯毒品危害防制條例第
    十條之罪（施用毒品罪）者，檢察官即應依法追訴，毒品危
    害防制條例第二十條第一項、第二項、第二十三條第二項分
    別定有明文。
  (二)核被告於初犯施用毒品案件以後之五年以內，再犯施用第一
    級毒品海洛因、第二級毒品安非他命類（安非他命、甲基安
    非他命）之行為，均係犯毒品危害防制條例第十條第一項之
    施用第一級毒品罪及同條第二項之施用第二級毒品罪。被告
    施用毒品先、後持有第一級毒品海洛因、第二級毒品安非他
    命類之低度行為，各應分別為施用第一級、第二級毒品之高
    度行為所吸收，均不另論罪。
  (三)查起訴書雖誤繕被告施用毒品之時間、地點，然此業據蒞庭
    檢察官於未變動其社會基本事實同一性之前提下，當庭更正
    如本判決事實欄之所載，此有本院審判筆錄在卷可稽；核此
    更正範圍，亦無礙於原起訴所特定之事實。本於檢察一體之
    原則，本院當以蒞庭檢察官所到庭更正者，為起訴所指之犯
    罪時、地。
  (四)被告所犯上開四罪，犯意各別，行為互殊，應予分論併罰。
  (五)本院審酌被告犯罪之動機、吸食頻率、曾有施用毒品之前科
    仍不知戒除，兼以被告犯後坦承犯行而表悛悔之犯後態度，
    及其本案所為雖對己身健康戕害甚鉅，然其究非可與侵害他
    人法益之犯罪行為等量齊觀，尤以之於此類「施用毒品」之
    行為人而言，毒品危害防制條例之立法目的亦非重在嚴懲，
    而係重在彼等「病患性」行為之矯治等一切情狀，分別量處
    如主文所示之刑，併定其應執行之刑。
  (六)扣案之白色結晶體1 包（毛重0.7 公克），核屬毒品危害防
    制條例第二條第二項所列管之第二級毒品安非他命類，有基
    隆市警察局查獲毒品初步鑑驗報告單1 紙附卷足考，併同無
    從與之完全析離之分裝袋1 只，均應依毒品危害防制條例第
    十八條第一項前段規定，於所犯該罪之主文項下宣告沒收併
    銷燬之。至扣案之組裝吸食器1 只，係以一般市售飲料塑膠
    空罐佐以吸管、玻璃球試管切割組裝而成；扣案之塑膠吸管
    鏟子2 支，則係以一般市售塑膠吸管切割製作而成，核均非
    專供施用毒品之器具，此亦經本院當庭勘驗無訛（參見本院
    審判筆錄第3 頁）；兼以併係被告所有，供其於97年12月29
    日施用第二級毒品犯罪之所用，此亦據被告敘明在卷（參見
    本院審判筆錄第3 頁），爰依刑法第三十八條第一項第二款
    規定，於所犯該罪之主文項下併予宣告沒收。
  (七)至員警於97年12月29日上午11時50分，在被告住處即基隆市
    ○○街63號5 樓所併予搜索查扣之殘渣袋8 只、玻璃球試管
    2 支、注射針筒3 支及電子磅秤1 臺，則或非被告之所有，
    或非被告恃以供本案犯罪之所用，此亦悉經本院提示各該扣
    案證物予被告當庭確認無誤（參見本院審判筆錄第3 頁），
    從而，本院自無就關此扣案證物併予宣告沒收之法律權限。
    為免疑異，爰併此指明。
據上論斷，應依刑事訴訟法第二百七十三條之一第一項、第二百
九十九條第一項前段，毒品危害防制條例第二十三條第二項、第
十條第一項、第二項、第十八條第一項前段，刑法第十一條、第
三十八條第一項第二款、第五十一條第五款，判決如主文。
本案經檢察官甲○○到庭執行職務。
中    華    民    國    98    年    3     月    27    日
                  刑事第四庭法  官  王慧惠
以上正本證明與原本無異。
如不服本判決應於收受送達後10日內向本院提出上訴書狀，並應
敘述具體理由；其未敘述上訴理由者，應於上訴期間屆滿後20日
內向本院補提理由書 (均須按他造當事人之人數附繕本)「切勿
逕送上級法院」。
中    華    民    國    98    年    3     月    27    日
                            書記官  王一芳
附錄論罪法條：
毒品危害防制條例第10條第1 項、第2 項
施用第一級毒品者，處6 月以上5 年以下有期徒刑。
施用第二級毒品者，處3 年以下有期徒刑。


司法院資訊處製作；財團法人民間司法改革基金會備份。
